【裁判字號】    95,交上易,80
【裁判日期】    950413
【裁判案由】    過失致死
【裁判全文】
臺灣高等法院臺南分院刑事判決        95年度交上易字第80號
上  訴  人  臺灣臺南地方法院檢察署檢察官
被      告  甲○○
上列上訴人因被告過失致死案件，不服臺灣臺南地方法院94年度
交訴字第195號中華民國94年11月29日第一審判決（起訴案號：
臺灣臺南地方法院檢察署94年度偵字第9574號），提起上訴，本
院判決如下：
    主  文
上訴駁回。
    事  實
一、甲○○考領有小型車普通駕駛執照，於民國94年7月16日19
    時25分許前某時，駕駛車牌號碼6872-GL 號自用小客車，沿
    臺南市○○路外側車道由北往南方向行駛，於同日19時25分
    許，行經同路623 號前，欲將上開車輛停放該處時，本應注
    意駕駛汽車應依適當之操作方式，以避免操作不當之危險發
    生，而依當時情形為天候晴、夜間有照明、路面鋪裝柏油、
    路面乾燥且無缺陷、無障礙物、視距良好，且依其智識、能
    力亦無不能注意之情事，竟疏未注意，所駕駛上開車輛右前
    車角先後撞及停放該處之車牌號碼NGG-132號機車車牌、ORS
    -513號機車車尾，原欲踩煞車停止行駛，因心急遂誤踩油門
    ，致所駕駛車輛加速往前進而失控撞及停放於該車前之車牌
    號碼MUN-837 號重機車上欲發動機車離開之施雅芬，汽車撞
    擊力道將施雅芬夾於上開自小客車及停放於該路邊某車牌號
    碼不詳之小貨車間，使施雅芬受有胸、腹、腰、臀部多處擠
    壓傷合併骨折、臟器破裂及血胸，雖送往財團法人奇美醫院
    急救，仍因失血性休克合併多重器官衰竭，延至同月19日13
    時許不治死亡。甲○○則於肇事後，犯罪未被偵查機關發覺
    前，即向據報到場處理車禍事宜且尚不知肇事者為何人之臺
    南市警察局交通警察隊乙○○○○，主動表示其即為肇事車
    輛之駕駛者而自首，並坦承犯行進而接受裁判。
二、案經臺南市警察局第五分局報請臺灣臺南地方法院檢察署檢
    察官相驗後簽分偵查起訴。
    理  由
壹、證據能力方面
    按簡式審判程序之證據調查，不受刑事訴訟法第159條第1項
    、第161條之2、第161條之3、第163條之1及第164條至第170
    條規定之限制，亦為同法第273條之2所明文。是此，證人黃
    子耘、郭心蘭於警詢中之陳述、道路交通事故現場圖、道路
    交通事故調查報告表(一)(二)、財團法人奇美醫院診斷證明書及
    臺南市○○○道路交通事故肇事人自首情形紀錄表，本院自
    可採為證據，先此敘明。
貳、認定犯罪事實所憑證據及理由
一、查上開事實，迭據被告於警詢、檢察官偵訊、原審及本院審
    理時均坦承不諱【參臺灣臺南地方法院檢察署94年度相字第
    1035號相驗卷（下稱上開相驗卷）第8頁至第10頁、第41頁
    、原審同年11月15日審判筆錄、本院上訴卷第36頁】，復據
    證人即在場目擊本件交通事故發生經過之黃子耘、郭心蘭於
    警詢中證述明確（參上開相驗卷第11頁至第15頁），並有道
    路交通事故現場圖、道路交通事故調查報告表(一)(二)、交通事
    故現場蒐證照片31幀附卷可佐（參上開相驗卷第36頁至第38
    頁、第20頁至第35頁），並與被告供述內容互核無異，足認
    被告自白確與事實相符。
二、按駕駛人駕駛汽車時，應注意依適當之方式操作，以避免操
    作不當之危險發生。被告考領有小型車普通駕駛執照，除被
    告供明在卷外（參原審94年11月15日審判筆錄第5頁），復
    有駕駛執照影本在原審卷可佐。被告對於上開規定應知之甚
    詳，並確實遵守之，則其於停車之際，理應知悉並注意前揭
    義務，以防止危險發生，且依卷附道路交通事故調查報告表
    各欄所載，事故發生當時並無不能注意之情事，被告若稍加
    提高警覺應可以避免本件交通事故之發生，竟疏未注意及此
    ，操作失當，誤踩油門踏板，致使該車反而猛烈加速而失控
    向前衝出，足認被告顯未遵守上開注意義務而有過失至明。
三、被害人確因本件事故受有胸、腹、腰、臀擠壓傷合併骨折、
    臟器破裂及血胸，經送醫後因失血性休克合併多重器官衰竭
    不治死亡，除有財團法人奇美醫院診斷證明書在卷足稽外（
    參上開相驗卷第16頁），亦經臺灣臺南地方法院檢察署檢察
    官督同檢驗員相驗明確，有勘驗筆錄、相驗屍體證明書、驗
    斷書及相驗屍體照片18幀在卷足稽（參上開相驗卷第40頁、
    第43頁至第49頁、第53頁至第61頁），依前揭說明，被告過
    失行為與被害人死亡之結果具有相當因果關係。
四、綜上所述，本案事證明確，被告過失致死犯行，可以認定。
參、論罪科刑之理由
一、核被告甲○○所為，係犯刑法第276條第1項之過失致人於死
    罪。
二、再被告於肇事後於警方尚不知何人犯罪前，即主動向前往處
    理之員警陳玉祥坦承肇事，並接受裁判等情，有上揭臺南市
    ○○○道路交通事故肇事人自首情形附卷可稽（參上開相驗
    卷第19頁），並經證人即唯一到場處理之乙○○○○於本院
    審理時結證稱：「當時只有我壹個警員到場而已」、「甲○
    ○她在場，並告訴我汽車是她駕駛的並發生車禍」等語明確
    ，應認符合刑法第62條前段規定之自首要件，依法應減輕其
    刑。
肆、本院經查：
一、原判決以被告甲○○罪證明確，因予適用刑法第276條第1項
    、第62條前段、罰金罰鍰提高標準條例第1條前段規定，並
    審酌被告就本件交通事故過失實屬嚴重，導致被害人死亡之
    結果，對死者家屬造成永無法彌補之傷痛，遲至本件辯論終
    結仍未與被害人家屬達成和解，並兼衡之被告於偵、審中均
    能坦承犯行，且其前無犯罪前科，有臺灣高等法院被告前案
    紀錄表在卷可按等一切情狀，量處有期徒刑十月，以示警惕
    。
二、本院經核，原判決認事用法，均無違誤，量刑亦稱妥適。檢
    察官上訴意旨稱：「被告並不符合自首要件；且被告迄今堅
    拒賠償及道歉，量刑過輕」云云。然查被告確係在對於未被
    發覺之罪，向該管承辦乙○○○○自承犯罪，而接受裁判，
    符合自首要件等情，已如上述，又原判決確已審酌被告迄今
    尚未賠償被害人家屬之情狀，而為量刑之考量，而量處有期
    徒刑十月，本院認原判決量刑，符合罪刑相當原則，並無不
    當。檢察官上訴意旨，請求再予加重其刑，核無理由，應予
    駁回。
伍、適用之法律
    刑事訴訟法第368條、第364條、第273條之1第1項。
本案經檢察官邱克斌到庭執行職務。
中    華    民    國    95    年    4     月    13    日
                  刑事第二庭    審判長法  官  葉居正
                                      法  官  李文福
                                      法  官  吳森豐
以上正本證明與原本無異。
不得上訴。
                                      書記官  李梅菊
中    華    民    國    95    年    4     月    13    日
附錄：本判決論罪科
附錄本案論罪科刑法條全文：
中華民國刑法第276條第1項
因過失致人於死者，處2 年以下有期徒刑、拘役或2,000 元以下
罰金。


司法院資訊處製作；財團法人民間司法改革基金會備份。
